臺灣士林地方法院民事判決　　　　　　　95年度重訴字第72號
原　　　告　乙○○
訴訟代理人　黃虹霞律師
被　　　告　甲○○
上列當事人間請求拆屋還地等事件，本院於民國96年3 月15日言
詞辯論終結，判決如下：
    主  文
被告應將坐落台北市○○區○○段三小段一九一之一地號土地上
門牌號碼為台北市○○區○○街臨三二0 號如附圖所示甲部分拆
除後遷出，並將上開土地騰空交還原告，及自民國90年3 月15日
起至拆除上開房屋並返還上開土地之日止，按年給付原告新台幣
柒萬玖仟陸佰陸拾壹元。
原告其餘之訴駁回。
訴訟費用由被告負擔十分之九，餘由原告負擔。
本判決第一項於原告以新台幣壹佰肆拾萬元供擔保後，得假執
行。
原告其餘假執行之聲請駁回。
    事  實  及  理  由
一、本件被告未於言詞辯論期日到場，核無民事訴訟法第386 條
    各款所列情形，依原告之聲請，由其一造辯論而為判決。
二、本件原告起訴主張：坐落台北市○○區○○段3 小段191-1
    地號土地（下稱系爭土地）為原告所有，詎被告於系爭土地
    上興建門牌號碼為台北市○○區○○街臨320 號之違章建物
    （下稱系爭房屋），爰依民法第767 條之規定，及不當得利
    、侵權行為損害賠償請求權，請求被告拆屋還地，及給付相
    當於租金之損害等情。並聲明：(一)被告應將坐落台北市○○
    區○○段3 小段191-1 地號土地上門牌號碼為台北市○○區
    ○○街臨320 號如附圖所示甲部分拆除後遷出，並將上開土
    地騰空交還原告，及自民國90年3 月15日起至返還上開土地
    之日止，按年給付原告新台幣（下同）165,950 元；(二)願供
    擔保請准宣告假執行。
三、被告則以：系爭房屋為其所搭建，惟其不知有占有系爭土地
    等語置辯。並聲明：駁回原告之訴。
四、按訴訟繫屬後，為訴訟標的之法律關係雖移轉於第三人，於
    訴訟無影響，民事訴訟法第254 條第1 項前段定有明文。又
    所謂於訴訟無影響，係指當事人不因為訴訟標的之法律關係
    移轉於第三人，而影響其程序上當事人適格之要件及實體上
    關於為訴訟標的法律關係之要件，且於為訴訟標的之法律關
    係係物權請求時，其訴訟標的物之移轉，亦有上開規定之適
    用（最高法院61年台再字第186 號判例、69年度台上字第
    1641號判決參照）。原告於95年3 月6 日起訴時，為系爭土
    地之所有權人，嗣於訴訟繫屬中之96年2 月7 日將系爭土地
    所有權移轉登記予訴外人賈永婕，再經賈永婕信託登記予兆
    豐國際商業銀行股份有限公司，有土地登記謄本在卷為憑，
    依上開說明，原告本於所有權之作用而訴請被告拆屋還地及
    賠償損害，仍不影響其當事人適格及為訴訟標的法律關係之
    要件，合先敘明。
五、兩造所不爭執之事項：
  (一)原告起訴時為系爭土地之所有權人。
  (二)系爭房屋為被告所興建，並占用系爭土地如附圖所示甲部分
    。
六、按所有人對於無權占有或侵奪其所有物者，得請求返還之；
    對於妨害其所有權者，得請求除去之，民法第767 條第1 項
    前段、中段分別定有明文。經查：原告起訴時為系爭土地之
    所有權人，而系爭房屋為被告所興建，並占用系爭土地如附
    圖所示甲部分，為兩造所不爭執之事實，並經本院囑託台北
    市松山地政事務所測量，製有複丈成果圖在卷為證，是被告
    自屬無權占有系爭土地如附圖所示甲部分之土地，並對其上
    之房屋有處分權，揆諸前開規定，被告自應將前開部分建物
    拆除後，將無權占有之基地返還予原告。從而，原告本於所
    有權，訴請被告將坐落系爭土地如附圖甲所示部分建物拆除
    後遷出，並返還基地，洵屬有理，應予准許。
七、次按無法律上之原因而受利益，致他人受損害者，應返還其
    利益；因故意或過失，不法侵害他人之權利者，負損害賠償
    責任，民法第179 條前段、第184 條第1 項前段規定甚明。
    復按依不當得利之法則請求返還不當得利，以無法律上之原
    因而受利益，致他人受有損害為其要件，故其得請求返還之
    範圍，應以對方所受之利益為度，非以請求人所受損害若干
    為準，無權占有他人土地，可能獲得相當於租金之利益為社
    會通常之觀念〈最高法院61年台上字第1695號判例參照〉。
    又按城市地方房屋之租金，以不超過土地及其建築物申報總
    價額年息百分之十為限；而於租用基地建築房屋，亦準用之
    ，土地法第97條第1 項、第105 條分別定有明文。再按土地
    所有權人未於公告期間申報地價者，以公告地價百分之八十
    為其申報地價，平均地權條例第16條前段著有明文。另按買
    賣標的物之利益及危險，自交付時起，均由買受人承受負擔
    ，民法第373 條前段亦定有明文。經查，系爭土地89年7 月
    之公告地價為每平方公尺46,100元，迄今均未變動，有台北
    市公告土地現值及公告地價查詢表一紙在卷可證，而系爭土
    地坐落台北市○○區○○街、成福路口之公車站旁，距福德
    國小步行約3 至5 分鐘，附近多為公寓住宅，有本院95年4
    月24日勘驗測量筆錄一紙在卷為憑，斟酌該基地所在之位置
    、被告使用該基地之經濟價值及所受利益等情，認每月租金
    以不超過系爭土地申報總價額年息6%為當。至原告於訴訟繫
    屬後之96年2 月7 日將系爭土地出售予第三人，已如前述，
    然原告自陳尚未交付系爭土地之占有予買受人，其與買受人
    約定自被告返還系爭土地占有後復行交付與買受人，而被告
    無權占用系爭土地多年已如前述，揆諸前開規定，原告自得
    請求自其取得系爭土地所有權後之90年3 月15日起至被告返
    還系爭土地之日止，被告所受相當於租金之不當得利。又依
    前揭規定，被告占有系爭土地，每年受有相當於租金之不當
    得利79,661元（計算式詳見附表所示），而原告並未另行舉
    證其究受有何損害，故以此為原告因此所受之損害，亦屬適
    當。從而，原告訴請被告自90年3 月15日起至被告將坐落系
    爭土地如附圖甲所示部分建物拆除後遷出，並返還基地之日
    止，按年給付原告79,661元，洵屬有理，應予准許。逾此部
    分之請求，於法無據，應予駁回。
八、本件事實已臻明確，兩造其餘攻擊防禦方法及證據經予審酌
    ，於訴訟判決結果不生影響，爰不再逐一論述。
九、原告陳明願供擔保，聲請宣告假執行，經核其勝訴部分，合
    於法律規定，爰酌定相當之擔保金額宣告之；其餘假執行之
    聲請，因該部分訴之駁回而失所依據，應予駁回。
十、據上論結，本件原告之訴為一部有理由，一部無理由，依民
    事訴訟法第385 條第1 項前段、第79條、第390 條第2 項判
    決如主文。
中　　華　　民　　國　　96　　年　　3 　　月　　29　　日
                  民事第二庭  法  官  方彬彬
以上正本證明與原本無異。
如對本判決上訴須於判決送達後20日內向本院提出上訴狀。
中　　華　　民　　國　　96　　年　　4 　　月　　 2　　日
                              書記官  王玉雙
附表：
　損害金之計算式（單位：新臺幣→元）
  36×46100 ×80% ×6%=79661
                                  （元以下四捨五入）
